【裁判字號】    97,易,4151
【裁判日期】    971031
【裁判案由】    詐欺
【裁判全文】
臺灣臺中地方法院刑事判決              97年度易字第4151號
公  訴  人  臺灣臺中地方法院檢察署檢察官
被      告  甲○○
上列被告因詐欺案件，經檢察官聲請簡易判決處刑（97年度偵字
第19016號），本院豐原簡易庭認不宜以簡易判決處刑，簽移本
院改依通常程序審理，本院判決如下：
    主  文
本件免訴。
    理  由
一、按案件曾經判決確定者，應諭知免訴之判決，諭知免訴之判
    決，得不經言詞辯論為之，刑事訴訟法第302條第1款、第30
    7 條分別定有明文。次按訴訟上所謂一事不再理之原則，關
    於實質上一罪或裁判上一罪，均有其適用，此經最高法院60
    年台非字第77號著有判例可參。再按案件曾經判決確定者，
    應諭知免訴之判決，為刑事訴訟法第302條第1款所明定。又
    法律上一罪之案件，無論其為實質上一罪（接續犯、繼續犯
    、集合犯、結合犯、吸收犯、加重結果犯）或裁判上一罪（
    想像競合犯及刑法修正前之牽連犯、連續犯），在訴訟上均
    屬單一性案件，其刑罰權既僅一個，自不能分割為數個訴訟
    客體。而單一案件之一部犯罪事實曾經有罪判決確定者，其
    既判力自及於全部，其餘犯罪事實不受雙重追訴處罰（即一
    事不再理），否則應受免訴之判決（最高法院97年度臺非字
    第211號裁判要旨可資參照）。
二、本件聲請簡易判決處刑意旨略以：被告甲○○雖可預見轉讓
    金融機構帳戶之存摺、提款卡及密碼供他人使用，將幫助詐
    欺犯行，惟此竟不違反其本意，其於民國94年3月9日（開戶
    時間）至95年9月間之某日，在不詳地點，將其向臺中商業
    銀行潭子分行申請開立之戶名甲○○、帳號000000000000號
    帳戶（下稱本案帳戶）之存摺、提款卡及密碼，交付給姓名
    年籍不詳之成年人使用，以此方式幫助該成年人所屬之犯罪
    集團為詐欺犯行時不易被追查。而該成年人所屬之犯罪集團
    旋於同年9月間，以辦理貸款為由，要求不知情之乙○○依
    指示操作語音轉帳，致其不疑有他，於同年月14、19日，先
    後轉帳新臺幣（下同）161,866元、200,000元至上述帳戶。
    嗣經發覺有異，報警處理而查獲上情，因認被告甲○○涉有
    幫助詐欺取財罪嫌等語。
三、查本件被告甲○○前因基於幫助他人詐欺取財之不確定故意
    之犯意，於95年9月20日某時，在不詳地點，將趙豫敏於94
    年3月9日向臺中商業銀行潭子分行申請之帳號000000000000
    號帳戶（下稱前案帳戶）之存摺、提款卡及密碼等物，同時
    交付與不詳之成年人，容任該成年人向他人詐騙財物，匯入
    款項使用。而該成年人取得上開帳戶之資料後，竟與其他詐
    欺集團成年成員共同基於意圖為自己不法所有之犯意聯絡，
    (一)於95年9月28日，由其中1名成年成員自稱係友邦理財金融
    信託銀行人員，撥打電話予李宏賢佯稱可代為辦理貸款事宜
    云云，李宏賢乃要求寄送資料，該成年成員即轉由另1名自
    稱「林組長」之成年男子接聽，並要求李宏賢準備存摺及個
    人基本資料，嗣5日後，再由另1名成年人自稱係匯通銀行行
    員撥打電話予李宏賢，並向其佯稱銀行已核貸下來，然需以
    李宏賢之合作金庫帳戶身請電話語音特約轉帳云云，李宏賢
    不疑有他，依指示申請完畢並開通後，始發現其合作金庫帳
    戶內之存款211, 461（含手續費9元，實際匯入211,452元）
    已因錯誤而轉入趙豫敏上開臺中商銀帳戶內，至此使發覺受
    騙而報警處理。(二)於95年9月21日，由其中1名成年男子自稱
    係「李文章」撥打電話予顏秋萍，佯稱可代向匯通銀行辦理
    負債整合事宜云云，顏秋萍應允後，復於95年10月4日撥打
    電話予顏秋萍佯稱匯通銀行已同意1,000,000元之貸款，然
    需以顏秋萍之新竹國際商業銀行帳戶申請語音轉帳功能，且
    因負債比過高，帳戶內需存入1筆貸款金額4成即約400,000
    元之款項云云，顏秋萍告知對方僅有資力存入200,000元，
    遂不疑有它，乃應對方要求存入200,000元款項至其新竹國
    際商業銀行帳戶內，嗣於同年月12日再由另1名成年人自稱
    係匯通銀行行員撥打電話予顏秋萍，要求顏秋萍撥打000000
    0000號後，依其指示輸入趙豫敏上開臺中商業銀行帳戶之帳
    號及密碼0126，再輸入顏秋萍上開新竹國際商業銀行帳戶之
    帳號及密碼，佯稱係開通語音轉帳功能，貸款程序始完成云
    云，未幾該名自稱「李文章」之成年男子復撥打電話予顏秋
    萍佯稱貸款之款項遭凍結在趙豫敏上開銀行帳戶內，要求再
    存入400,000元至顏秋萍上開新竹國際商業銀行帳戶內云云
    ，顏秋萍因已無資力再為存款，並於95年10月12日下午5時
    許至ATM自動櫃員機查詢帳戶，始發現帳戶內之存款202,479
    元（含手續費17元，實際匯入202,462元）已於95年10月12
    日下午3時6分許，遭其因受他人指示操作語音轉帳功能而匯
    入趙豫敏上開銀行帳戶內。其上開涉犯刑法第339條第1項之
    幫助詐欺取財之犯行，業由臺灣臺中地方法院檢察署檢察官
    於96年4月17日以96年度偵字第3894號、96年4月26日以96年
    度偵字第10617號偵查終結向臺灣臺中地方法院起訴，並經
    本院於96年8月8日以96年度易字第2462號刑事判決判處有期
    徒刑4月，減為有期徒刑2月，如易科罰金，以新臺幣壹仟元
    折算1日，該判決書正本分別合法送達於被告甲○○及檢察
    官之後，因被告及檢察官均未於法定期間提起上訴，故該案
    業於96年9月29日確定在案（下稱前案），業經本院依職權
    調閱上開刑事卷全卷查閱無訛，並有臺灣高等法院被告全國
    前案記錄表1紙在卷為憑。而本件檢察官起訴被告甲○○涉
    嫌於94年3月9日起至95年9月間之某日，在不詳地點，將本
    案帳戶之存摺、提款卡及密碼等物，交付給姓名年籍不詳之
    成年人使用，以此方式幫助該成年人所屬之犯罪集團為詐欺
    犯行時不易被追查。而該成年人所屬之犯罪集團旋於同年9
    月間，以辦理貸款為由，要求不知情之乙○○依指示操作語
    音轉帳，致其不疑有他，於同年月14、19日，先後轉帳161,
    866元、200,000元至本案帳戶之幫助詐欺取財犯行，與上開
    本院96年度易字第2462號確定判決所認定之詐欺犯行（即94
    年3月9日起至95年9月某日止），其犯罪時間、方法均屬相
    同，而均涉犯刑法第339條第1項之幫助詐欺取財罪，且雖該
    犯罪集團所用之帳戶有別，惟質之該等帳戶究如何遭犯罪集
    團持以犯罪使用，被告甲○○於前案審理時，以證人身分到
    庭證稱：「（本院問：你在94年3月9日與你太太被告趙豫敏
    一同前往臺中商業銀行潭子分行去開戶？）是的，我們雙方
    的母親也有一起陪同前往開戶˙˙˙」、「（本院問：你的
    臺中商銀存摺有無辦理提款卡？被告趙豫敏有無辦理？）我
    們都有辦理。」、「（本院問：你與被告趙豫敏的存摺提款
    卡平常都是由何人保管？）一起保管，都是放在我們房間4
    個抽屜的最裡面那個抽屜內。」、「（本院問：你們2人的
    帳戶，包括存摺、提款卡及密碼單，是否都是放在同一個抽
    屜內？）是的。」、「（本院問：你自己的帳戶的密碼單是
    否也跟提款卡放在一起？）是的，也是用寫的，與被告趙豫
    敏的存放方式一樣，是各自的密碼單放在各自的提款卡內。
    」、「（本院問：你是何時發現你的存摺不見了？）我是在
    豐原市警局發傳票通知我太太趙豫敏時，我和我太太去警局
    時，我才知道被告趙豫敏的存摺不見了，警員說我的也有問
    題。」等語；另其於前案審理中，以被告身分應訊時亦供承
    ：我與趙豫敏各開立一個帳戶（指臺中商業銀行潭子分行部
    分），我的帳戶也遺失，我的存摺是放在抽屜中，我與被告
    趙豫敏的帳戶都是一起使用的，因為我們那時候都住在一起
    ，我的帳戶也是同樣這家臺中商業銀行潭子分行的，我真的
    不知道遺失的原因。」等語，相互參核，可見被告均一致辯
    稱本案帳戶與前案帳戶均係一起遺失等語，顯見其確係基於
    同一幫助他人犯罪之不確定故意，而將本案及前案帳戶一併
    交由犯罪集團使用甚明，故其同時交付本案、前案帳戶存摺
    、提款卡及密碼予犯罪集團使用之行為，應屬同一行為，乃
    前案與本案即係屬同一案件，前案既已判決確定，揆諸前述
    一之說明，本案即應為前案確定判決效力所及，故公訴人就
    確定判決效力所及之本案事實，於97年9月2日聲請簡易判決
    處刑，即有未合。揆諸前開說明，本件爰不經言詞辯論，逕
    諭知免訴之判決。
據上論斷，應依刑事訴訟法第452條、第302條第1款、第307條，
判決如主文。
中    華    民    國    97    年    10    月    31    日
                  刑事第14庭  審判長法  官  莊深淵
                                    法  官  李慧瑜
                                    法  官  林世民
以上正本證明與原本無異。
如不服本判決，應於送達後10日內向本院提出上訴狀（須附繕本
），上訴於臺灣高等法院臺中分院。
                                    書記官  紀俊源
中    華    民    國    97    年    10    月    31    日


司法院資訊處製作；財團法人民間司法改革基金會備份。
